【裁判字號】    95,交上更(一),322
【裁判日期】    950727
【裁判案由】    公共危險等
【裁判全文】
臺灣高等法院臺南分院刑事判決   95年度交上更(一)字第322號
上  訴  人  臺灣臺南地方法院檢察署檢察官
被      告  乙○○
上列上訴人因被告公共危險等案件，不服臺灣臺南地方法院94年
度交訴字第70號中華民國94年7月19日第一審判決（起訴案號：
臺灣臺南地方法院檢察署93年度偵字第12802號），提起上訴，
判決後，因過失傷害部分判決違法，提起非常上訴，經最高法院
發回更審，本院判決如下：
    主  文
上訴駁回。
    事  實
一、乙○○於民國（下同）93年9月11日20時起至翌（12）日4時
    許止，在其駕駛執照吊扣期間，於台南市黃金拍檔ＫＴＶ及
    友人住處飲用啤酒後，業已達於不能安全駕駛動力交通工具
    之程度，竟仍騎乘車牌號碼ＴＪ9－553號輕型機車沿台南市
    ○○路○段外側快車道行駛，於凌晨5時20分許，行經臺南
    市○○路○段49號前，理應注意汽車（含機車）駕駛人，飲
    用酒類後，其呼氣所含酒精濃度超過每公升0‧25毫克者，
    不得駕車；且應注意汽車行駛時，駕駛人應注意車前狀，並
    隨時採取必要之安全措施。而依當時路面無缺陷、道路上未
    有任何障礙物、視距復屬良好等情，客觀上亦無不能注意之
    情事，竟因不勝酒力操控能力變差，不慎於林森路2段外側
    快車道上撞及適徒步自西向東違規穿越林森路2段之甲○○
    ○，致甲○○○受有骨盆骨折、肝臟挫傷及右胸挫傷等傷害
    ，乙○○並因之受有手部、腰部、等傷害肩膀及頭部等傷害
    。嗣經警據報到場處理，將乙○○送醫後，經醫師對乙○○
    進行抽血測試，測得其血液中之酒精濃度為197‧28ｍｇ╱
    ｄｌ，換算其呼氣酒精濃度高達0‧98ｍｇ╱1，而查悉上情
    。
二、案經甲○○○告訴臺南市警察局第一分局報告臺灣臺南地方
    法院檢察署檢察官偵查起訴。
    理  由
一、查被告乙○○於肇事當時係服役中，並於93年10月21日離役
    ，其於本案追訴審判時業已離役，其所犯既非陸海空軍刑法
    或其特別法之罪，故依軍事審判法第5條第1項但書及刑事訴
    訟法第1條第2項之規定，就過失傷害部分，法院自有審判權
    ，合先敘明。
二、訊據被告乙○○對上揭犯罪事實，業據其於警、偵訊、原審
    及本院審理中坦承不諱（詳警卷第3頁至第6頁、偵查卷第6
    頁、第7頁、原審卷第39頁至第42頁、本院上訴卷第60頁至
    第65頁、95年7月20日筆錄、95年7月20日審理筆錄），核與
    告訴人甲○○○指訴之情節相符，並有道路交通事故現場圖
    、報告表（一）（二）、臺南市立醫院血清報告、刑法第
    185條之3案件測試觀察紀錄表、財團法人奇美醫院診斷證明
    書各1紙及事故現場蒐證照片12幀附卷可佐（附於警卷第9頁
    至第21頁）。
三、按酒精使用後對人體之影響，除造成自主神經系統亢奮，與
    認知功能之暫時性缺損外，與駕駛能力有關者，為對於移動
    景物的追蹤能力、經強光照射後恢復視力，及監視四周的注
    意力等，而此三種能力在夜間駕車尤其重要，許多人飲酒後
    因沒有可自覺的生理反應，以致腦部功能已缺損而仍不自知
    照常開車，此乃許多酒後駕車造成意外事故之主因之一（台
    北醫學院附設醫院精神科蔡尚穎主任論文「酒精對人體生理
    與行為之影響」參照），次按，許多研究指出呼氣酒精濃度
    達每公升0．85毫克以上或血液中酒精濃度達0．17﹪（170
    mg/dl）以上，將會有噁心、步履蹣跚，肇事率比未飲酒時
    高50倍（參見司法院第45、第46期司法業務研究會研究專輯
    刑事法律專題研究（17）第307 頁，中央警察大學交通學系
    暨交通管理研究所蔡中志——對飲酒不能安全駕駛之執法研
    究）。本件被告乙○○於上述時、地，酒後駕車之事實，除
    據其供認無誤外，另被告經抽血測試其血液中之酒精濃度達
    197‧28ｍｇ╱ｄｌ，換算其呼氣酒精濃度高達0‧98ｍｇ╱
    ｌ等情，亦有前開臺南市立醫院血清報告一紙存卷可按，參
    照前開說明，可知被告業有噁心、步履蹣跚之情形，而依上
    述道路交通安全規則之規定，被告本不得駕車，然其竟無視
    上開規定，猶駕車外出，嗣後並因不勝酒力，致撞及適徒步
    自西向東穿越馬路之甲○○○，造成被害人甲○○○受有前
    揭傷害，其顯有過失至明。況本件經送請臺灣省臺南區車輛
    行車事故鑑定委員會鑑定，亦認：「被告乙○○酒後駕駛輕
    機車，行經肇事地點道路，未注意車前狀況，為肇事原因」
    等情，有該鑑定委員會93年11月25日南鑑字第0935902062號
    函暨檢附之鑑定意見書一份在卷可考（附於偵查卷第9頁至
    第11頁），是被告駕車肇事之行為，確有過失無疑。此外，
    被害人甲○○○係因本次車禍受有前開傷害，被告之過失駕
    駛行為與被害人甲○○○受傷結果間，具有相當因果關係，
    殆無疑義，本件事證明確，被告犯行洵堪認定，應依法論科
    。
四、查被告因過失傷害人，核其所為，係犯刑法第284條第1項前
    段之過失傷害罪，又被告係於駕駛執照吊扣期間，酒後駕車
    以致肇事，並使告訴人甲○○○受傷，係屬汽車（含機車）
    駕駛人，無駕駛執照及酒後駕車，因而致人受傷，依法應負
    刑事責任者，故就過失傷害罪部分，應依照道路交通管理處
    罰條例第86條第1項之規定，加重其刑。另被告在快車道依
    規定駕車行駛，因行人即告訴人甲○○○不依規定，擅自進
    入快車道，而致甲○○○受傷，依法應負刑事責任者，故就
    過失傷害罪部分，應依照道路交通管理處罰條例第86條第2
    項之規定，減輕其刑，至被告前開過失傷害罪，刑有加重及
    減輕，應依刑法第71條第1項之規定，先加後減。
五、按行為後法律有變更者，適用行為時之法律。但行為後之法
    律有利於行為人者，適用最有利於行為人之法律，刑法第2
    條第1項定有明文。本案被告於犯罪時之刑法第41條第1項前
    段規定：「犯最重本刑為5年以下有期徒刑以下之刑之罪，
    而受6個月以下有期徒刑或拘役之宣告，因身體、教育、職
    業、家庭之關係或其他正當事由，執行顯有困難者，得以1
    元以上3元以下折算1日，易科罰金。」又受刑人行為時之易
    科罰金折算標準，修正前罰金罰鍰提高標準條例第2條前段
    （現已刪除）規定，就其原定數額提高為100倍折算1日，則
    本件受刑人行為時之易科罰金折算標準，應以銀元300元折
    算1日，經折算為新臺幣後，應以新臺幣900元折算為1日。
    惟95年7月1日修正公布施行之刑法第41條第1項前段則規定
    ：「犯最重本刑為五年以下有期徒刑以下之刑之罪，而受六
    個月以下有期徒刑或拘役之宣告者，得以新臺幣一千元、二
    千元或三千元折算一日，易科罰金。」比較修正前後之易科
    罰金折算標準，以95年7月1日修正公布施行前之規定，較有
    利於受刑人，則應依刑法第2條第1項前段，適用修正前刑法
    第41條第1項前段規定，定其折算標準。又行為後法律有變
    更者，依修正前刑法第2條第1項之規定，以適用裁判時法為
    原則，如行為時法有利於行為人，則例外適用行為時法；依
    修正後刑法第2條第1項規定，以適用行為時法為原則，惟如
    裁判時法有利於行為人，則例外的適用裁判時法。以往實務
    見解，認原判決未及比較適用新舊法時，上訴後，雖比較結
    果以舊法有利於行為人，而原判決別無其他撤銷事由，仍應
    由本院以此為由撤銷改判。惟修正後之規定係以適用行為時
    法為原則，因此原判決雖未及比較適用，然上訴本院後，經
    比較新舊法，行為後之法律並非較有利於行為人，仍應適用
    行為時法，則原判決適用行為時法即無不當，自不構成撤銷
    之事由。
六、原審審理結果，認被告過失傷害之罪證明確，適用刑法第28
    4條第1項前段、道路交通管理處罰條例第86條第1項、第2項
    、修正前刑法第41條第1項前段，修正前罰金罰鍰提高標準
    條例第1條前段、第2條，並審酌被告犯罪之動機、目的、生
    活狀況、品行，且無照酒後騎乘機車於道路上行駛，嚴重危
    害往來之交通安全，本應從重量刑，因告訴人亦有違規行為
    ，而被告犯罪後業已坦承犯行，其犯後態度尚非惡劣等一切
    情狀，量處有期徒刑三月，並諭知易科罰金以三百元折算一
    日，認事用法俱無不合，量刑亦稱妥適，（因修正後之規定
    係以適用行為時法為原則，因此原判決雖未及比較適用，然
    上訴本院後，經比較新舊法，行為後之法律並非較有利於行
    為人，仍應適用行為時法，則原判決適用行為時法即無不當
    ，自不構成撤銷之事由），檢察官上訴意旨，循告訴人之請
    求，認原審量刑太輕，指摘原判決不當，並無可取，為無理
    由，應予駁回。
七、據上論斷，應依刑事訴訟法第368條，判決如主文。
本案經檢察官劉得鉦到庭執行職務。
中    華    民    國    95    年    7     月    27    日
                  刑事第五庭    審判長法  官  楊明章
                                      法  官  楊子莊
                                      法  官  戴勝利
以上正本證明與原本無異。
不得上訴。
                                      書記官  陳淑貞
中    華    民    國    95    年    7     月    28    日
附錄：本判決論罪科刑法條：
刑法第284條第1項：因過失傷害人者，處六月以下有期徒刑、拘
                  役或五百元以下罰金，致重傷者，處一年以
                  下有期徒刑、拘役或五百元以下罰金。


司法院資訊處製作；財團法人民間司法改革基金會備份。
